臺灣高等法院臺中分院民事判決　九十三年度上字第三四六號
　　　上　訴　人　乙○○
　　　訴訟代理人　甲○○
　　　法定代理人　丙○○
　　　訴訟代理人　丁○○
右當事人間請求清償借款事件，上訴人對於中華民國九十三年九月二十一日臺灣南投
地方法院九十三年度訴字第三四二號第一審判決提起上訴，本院九十三年十二月二十
九日言詞辯論終結，判決如左：
　    主　    文
上訴駁回。
第二審訴訟費用由上訴人負擔。
　    事實及理由
壹、本件經本院審理結果，認第一審判決認事用法均無不當，應予維持，並引用第一
    審判決書記載之事實．證據及理由。
貳、訴訟要旨：
一、被上訴人主張：上訴人於民國（下同）八十一年七月七日，向被上訴人借用新台
    幣（下同）二百二十二萬元（下簡稱系爭借款），借款期限自八十一年七月七日
    起至九十六年七月七日止，利息按被上訴人牌告基本放款利率加百分一點五計息
    ，機動調息，每月付息一次，並約定逾期償還本息時，除照原定利率付息外，借
    款視為全部到期，並在六個月以內者，按上開利率百分之十，超過六個月者，按
    上開利率百分之二十計付違約金，而上訴人自八十六年三月十二日起未依約繳納
    本息，現尚欠本金一百八十九萬五千五百二十一元及利息、違約金，爰依消費借
    貸之法律關係提起本件訴訟，請求給付借款、利息及違約金，為此於第一審聲明
    ：（一）上訴人應給付被上訴人一百八十九萬五千五百二十一元，及自八十六年
    三月十二日起至清償日止，按年息百分之九點九五計算之利息，並自八十六年四
    月十三日起至清償日止，逾期在六個月以內者，按上開利率百分之十，超過六個
    月部分，按上開利率百分之二十計算之違約金。並於第二審聲明：駁回上訴人上
    訴等詞。
二、被上訴人固不諱言曾借貸系爭借款，惟辯稱伊為購買門牌台中市○○○街九號二
    樓之十三建物及其基地（下簡稱系爭不動產）所貸，惟系爭不動產業已轉售第三
    人謝明霖，則系爭借款債務自應由謝明霖承擔，為此上訴求為判決：(一)原判決廢
    棄。(二)被上訴人在第一審之訴駁回。
參、得心證之理由：
一、按借用人應於約定期限內，返還與借用物種類、品質、數量相同之物；遲延之債
    務，以支付金錢為標的者，債權人得請求依法定利率計算之遲延利息，但約定利
    率較高者，仍從其約定；當事人得約定債務人不履行債務時，應支付違約金，民
    法第四百七十八條、第二百三十三條第一項、第二百五十條第一項分別定有明文
    。
二、本件被上訴人主張上訴人積欠爭借款之事實，已據其提出借據、授信約定書、放
    款帳卡、客戶往來明細表等在原審卷可證，而上訴人亦自認該借據及約定書為真
    正，被上訴人主張，自堪採信。又上訴人雖抗辯，系爭借款債務應由第三人謝明
    霖承受云云。惟按承擔債務，須有第三人與債權人訂立承擔債務之契約，其債務
    始移轉於該第三人，最高法院二十年上字第一四七三號著有判例。查被上訴人既
    否認與第三人謝明霖就系爭借款債務訂立債務承擔契約，上訴人又未能舉證有債
    務承擔契約,是上訴人抗辯，顯不足取。
肆、綜上所述，本件被上訴人主張依消費借貸之法律關係請求上訴人給付一百八十九
    萬五千五百二十一元借款及其利息、違約金等，為有理由，應予准許，上訴人所
    辯均為無可取。是則原審判命上訴人如數給付，於法並無不合。上訴意旨指摘原
    判決不當，求予廢棄改判，為無理由，應予駁回其上訴。
伍、本件事證已臻明確，兩造其餘攻擊或防禦方法及所提證據，均與本院心證之形成
    及判決結果，不生影響，爰不一一再加以論述，併此明。
陸、據上論結，本件上訴為無理由，依民事訴訟法第四百五十四條、第四百四十九條
    第一項、第七十八條，判決如主文。
中　　　華　　　民　　　國　　九十四　　年　　　一　　　月　　 十二　　 日
~B1民事第六庭審判長法　官　吳火川
~B2　　　　　　　　法　官　饒鴻鵬
~B3　　　　　　　　法　官　陳繼先
右為正本係照原本作成。
如對本判決上訴，須於收受判決送達後二十日內向本院提出上訴書狀，其未表明上訴
理由者，應於提出上訴後二十日內向本院提出上訴理由書(須按他造人數附具繕本)。
上訴時應提出委任律師為訴訟代理人之委任狀。具有民事訴訟法第四百六十六條之一
第一項但書或第二項之情形為訴訟代理人者，另應附具律師及格證書及釋明委任人與
受任人有該條項所定關係之釋明文書影本。
~B 　 　　　　　　書記官　林育德
中　　　華　　　民　　　國　　九十四　　年　　　一　　　月　　 十三　　 日
                                                                        Ｈ
